---
title: 'Вычисление интегралов методом М-К (HW)'
author: "Dmitry Zotikov"
date: "February 28, 2017"
# header-includes:
#   - \DeclareMathOperator{\Dir}{Dir}
#   - \DeclareMathOperator{\Exp}{Exp}
output:
  html_document:
    md_extensions: +latex_macros
---

<!-- Completed: 2017-03-21 -->


\newcommand{\E}{\mathsf{E}}
\newcommand{\D}{\mathsf{D}}
\newcommand{\P}{\mathsf{P}}
\newcommand{\Pcal}{\mathcal{P}}
\newcommand{\F}{\mathcal{F}}
\newcommand{\toP}{\xrightarrow{\P}}
\newcommand{\N}{\mathrm{N}}
\newcommand{\F}{\mathcal{F}}
\newcommand{\A}{\mathscr{A}}
\newcommand{\th}{\theta}
\newcommand{\toas}{\xrightarrow{{\rm a.s.}}}
\newcommand{\toP}{\xrightarrow{\P}}
\newcommand{\tod}{\xrightarrow{\mathrm{d}}}
\newcommand{\iid}{\mathrm{i.i.d.}}
\newcommand{\T}{\mathrm{T}}
\newcommand{\L}{\mathcal{L}}
\newcommand{\dd#1#2}{\frac{\mathrm{d}#1}{\mathrm{d}#2}}
\newcommand{\a}{\alpha}
\newcommand{\ab}{\boldsymbol{\alpha}}
\newcommand{\b}{\beta}
\newcommand{\t}{\mathrm{t}}
\newcommand{\RR}{\mathbb{R}}
\newcommand{\d}{\,\mathrm{d}}
\newcommand{\U}{\mathrm{U}}
\newcommand{\thb}{\boldsymbol{\theta}}
\newcommand{\I}{\mathrm{I}}
\newcommand{\II}{\mathrm{II}}
\newcommand{\ein}{\mathbf{1}}
\newcommand{\pv}{p\text{-value}}
\newcommand{\MLE}{\mathrm{MLE}}
\newcommand{\indep}{\perp\!\!\!\perp}
\newcommand{\xib}{\boldsymbol{\xi}}
\newcommand{\Pscr}{\mathscr{P}}
\newcommand{\m}{\mathsf{m}}

\newcommand{\Dir}{\mathrm{Dir}}
\newcommand{\Exp}{\mathrm{Exp}}



```{r setup, include=FALSE}
knitr::opts_chunk$set(echo = TRUE)
```

 * Посчитать интеграл методом Монте-Карло, минимизирую дисперсию, выбрав разные случайные величины (плотность). 
 * Построить доверительные интервалы.  Сравнить поточечные и по Донскер.
 * Подумать, когда не сходится ($\D = \infty$ или сходится не туда). 
 * Подумать, от чего зависит скорость сходимости.
 
В бумажке:

 * Убедиться, что интеграл сходится
 * Реализовать процедуру многомерного Монте-Карло интегрирования для произвольной линейно-
ограниченной области с равномерной интегрирующей плотностью
 * Вычислить интеграл методом Монте-Карло двумя способами: «в лоб» и через замену переменных области интегрирования к параллелепипеду («коробке»), или каким-либо иным «разумным» методом (например, за счет выбора зависимых случайных величин).

# Одномерные интегралы

```{r}
mc.loop <- function(f, D, pdf, rvs, n) {
  accum <- 0
  for (i in 1:n) {
    y <- rvs(1, D[1], D[2])
    accum <- accum + f(y) / pdf(y, D[1], D[2])
  }
  accum / n
}

mc.vect <- function(f, D, pdf, rvs, n) {
  sum((function(...) {f(...) / pdf(..., D[1], D[2])})(rvs(n, D[1], D[2]))) / n
}
```

```{r}
f <- sin
D <- c(0, pi)
pdf <- dunif
rvs <- runif
n <- 10 * 10^6 # 10 * 10^6 = max for loop

# system.time(mc.loop(f, D, pdf, rvs, n))    # 10 * 10^6: 41.356
# system.time(mc.vect(f, D, pdf, rvs, n))    # 10 * 10^6: 1.268

mc.vect(f, D, pdf, rvs, n)
```

For comparison: same function in Python with $n = 10^5$: 10.9 (!)

# Многомерный интеграл

Вычислим 
\[
J=\int_{D}f\d\lambda=\iiiint\limits _{\substack{x_{1}+x_{2}+x_{3}+x_{4}<1\\
x_{i}>0,\ i\in1:4
}
}x_{1}^{p_{1}-1}x_{2}^{p_{2}-1}x_{3}^{p_{3}-1}x_{4}^{p_{4}-1}\exp\Biggl(10^{-3}\frac{x_{1}x_{2}x_{3}x_{4}}{1-x_{1}x_{2}x_{3}x_{4}}\Biggr)\d x_{1}\d x_{2}\d x_{3}\d x_{4},
\]
т.е. где $D$ --- 4-мерный симплекс. По методу МК, найдем оценку 
\[
\hat{J}_{n}=\frac{1}{n}\sum_{i=1}^{n}\frac{f(\xib_{i})}{p(\xib_{i})}.
\]

## Равномерное распределение на симплексе

Пусть $\xib_{i}\sim\Pcal=\U(D)$. Оценка для равномерного рааспределения имеет вид

\[
\hat{J}_{n}=\frac{1}{n\cdot p_{\xib}}\sum_{i=1}^{n}f(\xib_{i}),
\]

где $p_{\xib} = 1 / \lambda(D).$

```{r}
mc.unif.vect <- function(f, rvs, pdf, n, d) {
  1/(n * pdf) * sum(
    apply(rvs(n, d), 1, f)
  )
}

mc.unif.mat <- function(f, rvs, pdf, n, d) {
  1/(n * pdf) * sum(f(rvs(n, d)))
}

mc.unif <- mc.unif.mat
```

Пусть $D$ --- $d$-мерный симплекс. Тогда 
\[
p_{\xib_{i}}(\mathbf{x})=\begin{cases}
d! & \mathbf{x}\in D\\
0 & \text{иначе.}
\end{cases}
\]
Это частный случай распределения Дирихле $\Dir(\a_{1},\ldots,\a_{d+1})$
с $\a_{i}=1\ \forall i\in1:(d+1).$ Поэтому нужно смоделировать $\Dir(1,\ldots,1)$.
Однако известно, что если $\eta_{i}\sim\Gamma(k_{i},1)$, $i\in1:(d+1)$
то 
\[
\xib=\left(\frac{\eta_{1}}{\sum_{i=1}^{d+1}\eta_{i}},\dots,\frac{\eta_{d}}{\sum_{i=1}^{d+1}\eta_{i}}\right)\sim\Dir(k_{1},\ldots,k_{d+1}).
\]
 Чтобы получить $\xib\sim\Dir(1,\ldots,1)$, достаточно в приведенном
равенстве положить $\eta_{i}\sim\Gamma(1,1)=\Exp(1)$.


```{r}
runif.simplex <- function(n, d) {
  # rdirichlet(n, rep(1, d+1))
  Y <- t(replicate(n, rexp(d+1)))
  Y[, 1:d] / rowSums(Y)
}
d <- 2
n <- 1000
D <- runif.simplex(n, d)
head(D)
plot(D, asp=1, pch=20, lwd=1)
```

### Вычисление данной $g_\mathbf{p}(\mathbf{x})$

Для функции
$$
f(\mathbf{x}) = g_\mathbf{p}(\mathbf{x}) = x_{1}^{p_{1}-1}x_{2}^{p_{2}-1}x_{3}^{p_{3}-1}x_{4}^{p_{4}-1}\exp\Biggl(10^{-3}\frac{x_{1}x_{2}x_{3}x_{4}}{1-x_{1}x_{2}x_{3}x_{4}}\Biggr)
$$
находим

```{r, message=FALSE}
g.vect <- function(xx, pp) {
  prod(xx^(pp-1)) * exp(10^(-3) * (prod(xx) / (1-prod(xx))))
}

require("matrixStats")

g.mat <- function(X, pp) {
  rp <- rowProds(X)
  rowProds(X^(pp-1)) * exp(10^(-3) * (rp / (1-rp)))
}

g <- g.mat

g.vect.05 <- function(xx) {
  g.vect(xx, rep(0.5, 4))
}

g.05 <- function(X) {
  g(X, rep(0.5, 4))
}

rvs <- runif.simplex
d <- 4
pdf <- factorial(d)
n <- 1 * 10^6

mc.unif(g.05, rvs, pdf, n, d)
```

```{r}
system.time(mc.unif.vect(g.vect.05, rvs, pdf, n, d))
system.time(mc.unif.mat(g.05, rvs, pdf, n, d))
```

```{r, eval=FALSE, include=FALSE}
par(mfrow=c(2,2))
for (p in c(-1,0,1,2)) {
  g.vect.pp2 <- function(xx) {
    g.vect(xx, rep(p, 2))
  }
  xx <- seq(0, 1, 0.1)
  zz <- outer(xx, xx, FUN = function(xx, yy) apply(rbind(xx, yy), 2, g.vect.pp2))
  contour(xx, xx, zz, main=p)
}
par(mfrow=c(1,1))
```

## Вычисление с плотностью Dirichlet

Диспресия оценки тем меньше, чем больше пропорциональная зависимость
$\left|f\right|$ от плотности $p$ выбранного распределения $\Pcal$
--- т.е. в область, где значение $\left|f\right|$ велико, должно
кидаться больше точек. В качестве кандидата выберем распределение
Дирихле, чья плотность
\[
\frac{1}{B(\ab)}\prod_{i=1}^{d}x_{i}^{\a_{i}-1},\quad B(\ab)=\frac{\prod_{i=1}^{d}\Gamma(\a_{i})}{\Gamma\left(\sum_{i=1}^{d}\a_{i}\right)}
\]
 похожа на подынтегральную функцию 
\[
x_{1}^{p_{1}-1}x_{2}^{p_{2}-1}x_{3}^{p_{3}-1}x_{4}^{p_{4}-1}\exp\left\{ 10^{-3}\frac{x_{1}x_{2}x_{3}x_{4}}{1-x_{1}x_{2}x_{3}x_{4}}\right\} .
\]

### График $|f|$ в $\RR^{2}$ при разных $p_{1},p_{2}$

```{r, fig.height=9, fig.width=9}
library('binaryLogic')
library('lattice')
plot.f.pp <- function(pp) {
  for (i in 1:length(pp)) {
    g.abs.vect.pp2 <- function(xx) {
      abs(g.vect(xx, rep(pp[i], 2)))
    }
    xx <- seq(0, 1, 0.1)
    zz <- outer(xx, xx, FUN = function(xx, yy) apply(rbind(xx, yy), 2, g.abs.vect.pp2))
    # print(zz)
    pos <- rev(as.numeric(as.logical(as.binary((i - 1), n=2)))) + 1
    print(levelplot(t(zz), xlab='', ylab='',
                    main=paste(pp[i], pp[i], sep=', ')),
          split=c(pos, 2, 2), more=(i != length(pp)))
  }
}
plot.f.pp(c(-1.5, -1, -0.5, 0))
plot.f.pp(c(0.5, 1, 1.5, 2))
```

```{r, eval=FALSE, include=FALSE}
m <- matrix(1:9, 3, 3, byrow=TRUE)
levelplot(m)
apply(m, 2, rev)
levelplot(apply(m, 2, rev))
levelplot(t(apply(apply(m, 2, rev), 2, rev)))
```

### График плотности в $\RR^{2}$ при разных $p_{1},p_{2}$

```{r, fig.height=10, fig.width=10}
rdirichlet <- function(n, aa) {
  d <- length(aa)
  Y <- matrix(rgamma(d * n, aa), n, d, byrow=TRUE)  # faster than replicate
  Y / rowSums(Y)
}
n <- 2000
par(mfrow=c(2,2))
for (p in c(0.5,1,1.5,2)) {
  plot(rdirichlet(n, rep(p, 3))[,1:2], asp=1, pch=21, lwd=1,
       main=paste(p, p, p, sep=', '))
}
par(mfrow=c(1,1))
```

### Выбор свободного параметра

Значит, целесообразно использовать плотность $\xib\sim\Dir(\a_{1},\ldots,\a_{4})$.
По факту, носителем $d$-мерного распределения Дирихле является $d-1$-мерный
симплекс, вложенный в $\RR^{d}$. Поэтому, чтобы получить реализацию
случайной величины на $\tilde{\xib}$ 4-мерном симплексе, нужно смоделировать
$\xib\sim\Dir(\a_{1},\ldots,\a_{5})$ (и 5-ю координату отбросить);
тогда 
\[
\hat{J}_{n}=\frac{1}{n}\sum_{i=1}^{n}\frac{f(\tilde{\xib}_{i})}{p(\xib_{i})}.
\]

$\a_{5}$ нужно выбрать так, чтобы плотность <<прощупывала>> области
больших значений $\left|f\right|$.

```{r, fig.height=10, fig.width=10}
n <- 2000
par(mfrow=c(2,2))
for (p in c(0.5,1,2, 3)) {
  plot(rdirichlet(n, c(0.5, 0.5, p))[,1:2], asp=1, pch=21, lwd=1,
       main=paste(0.5, 0.5, p, sep=', '))
}
par(mfrow=c(1,1))
```

### Вычислениие интеграла и сравнение плотностей с $p_{1}=\dots=p_{4}=0.5, n=10^{6}$

```{r}
ddirichlet <- function(X, aa) {
  nz.idcs <- abs(rowSums(X) - 1) < 10e-16
  dd <- numeric(nrow(X))
  b <- prod(gamma(aa)) / gamma(sum(aa))
  dd[nz.idcs] <- rowProds(X[nz.idcs,]^(aa-1)) / b
  dd[!nz.idcs] <- 0
  return(dd)
}
mc.dir <- function(f, rvs, pdf, n) {
  xi <- rvs(n)
  xi.proj <- xi[,-ncol(xi)]
  1/n * sum(f(xi.proj) / pdf(xi))
}
```

```{r}
g.05 <- function(X) {
  g(X, rep(0.5, 4))
}
g.15 <- function(X) {
  g(X, rep(1.5, 4))
}
rvs.dir.05 <- function(n) rdirichlet(n, rep(0.5, 5))
pdf.dir.05 <- function(xx) ddirichlet(xx, rep(0.5, 5))
rvs.dir.15 <- function(n) rdirichlet(n, rep(1.5, 5))
pdf.dir.15 <- function(xx) ddirichlet(xx, rep(1.5, 5))
rvs.dir.05.15 <- function(n) rdirichlet(n, c(rep(0.5, 4), 1.5))
pdf.dir.05.15 <- function(xx) ddirichlet(xx, c(rep(0.5, 4), 1.5))
rvs.unif.simpl <- runif.simplex
pdf.unif.simpl <- factorial(4)
```

#### Равномерная плотность

```{r}
n <- 1 * 10^6
mc.unif(g.05, rvs.unif.simpl, pdf.unif.simpl, n, 4)
```

#### Дирихле

```{r}
n <- 1 * 10^6
mc.dir(g.05, rvs.dir.05, pdf.dir.05, n)
mc.dir(g.05, rvs.dir.05.15, pdf.dir.05.15, n)
```

## Сравнение дисперсий

```{r}
mc.unif.var <- function(f, rvs, pdf, n, d) {
  ss <- f(rvs(n, d)) / pdf
  J.hat <- 1/n * sum(ss)
  s.2 <- 1/n * sum(ss^2) - J.hat^2
  return(c(J.hat, s.2))
}

mc.dir.var <- function(f, rvs, pdf, n) {
  xi <- rvs(n)
  xi.proj <- xi[,-ncol(xi)]
  ss <- f(xi.proj) / pdf(xi)
  J.hat <- 1/n * sum(ss)
  s.2 <- 1/n * sum(ss^2) - J.hat^2
  return(c(J.hat, s.2))
}
```

```{r}
n <- 1 * 10^6
mc.unif.var(g.05, rvs.unif.simpl, pdf.unif.simpl, n, 4)
mc.dir.var(g.05, rvs.dir.05, pdf.dir.05, n)
mc.unif.var(g.15, rvs.unif.simpl, pdf.unif.simpl, n, 4)
mc.dir.var(g.15, rvs.dir.15, pdf.dir.15, n)
```

## Выборочная дисперсия оценок

```{r}
nn <- cumprod(rep(10, 5))[2:5]
X <- matrix(0, length(nn), 2, byrow=TRUE)
rownames(X) <- nn
colnames(X) <- c('unif', 'dir')
for (k in 1:length(nn)) {
  cat(nn[k], '...\n')
  X[k,1] <- var(replicate(100, mc.unif.var(g.05, rvs.unif.simpl, pdf.unif.simpl, nn[k], 4)[1]))
  X[k,2] <- var(replicate(100, mc.dir.var(g.05, rvs.dir.05, pdf.dir.05, nn[k])[1]))
}
```

```{r}
print(X)
matplot(log(as.numeric(rownames(X))), X, type='b', pch=1:2, axes=FALSE)
legend('topright', legend=colnames(X), col=1:2, pch=1:2)
axis(1, at=log(as.numeric(rownames(X))), labels=rownames(X))
axis(2, at=floor(min(X):max(X)), labels=floor(min(X):max(X)))
box()

# plot(X[,1], type='b', col='blue')
# lines(X[,2], type='b', col='red')
# axis(1, c(1,2,3,4), nn)
# axis(2, seq(0, 2.5, by=0.5))
# dotchart(X)
```

## Доверительные интервалы

```{r}
ci <- function(mc.res, gamma, n) {
  a <- sqrt(mc.res[2]) * qnorm((1 + gamma) / 2) / sqrt(n)
  c(mc.res[1] - a, mc.res[1] + a)
}
```

```{r}
n <- 1 * 10^6
ci(mc.unif.var(g.15, rvs.unif.simpl, pdf.unif.simpl, n, 4), 0.95, n)
ci(mc.dir.var(g.15, rvs.dir.15, pdf.dir.15, n), 0.95, n)
```