---
title: "M-оценки и ОМП"
author: "Dmitry Zotikov"
date: "March 6, 2017"
output:
  html_document:
    md_extensions: +latex_macros
---

<!-- Completed: 2017-04-04 -->

\newcommand{\E}{\mathsf{E}}
\newcommand{\D}{\mathsf{D}}
\newcommand{\P}{\mathsf{P}}
\newcommand{\Pcal}{\mathcal{P}}
\newcommand{\Q}{\mathcal{Q}}
\newcommand{\F}{\mathcal{F}}
\newcommand{\toP}{\xrightarrow{\P}}
\newcommand{\N}{\mathrm{N}}
\newcommand{\F}{\mathcal{F}}
\newcommand{\A}{\mathscr{A}}
\newcommand{\th}{\theta}
\newcommand{\toas}{\xrightarrow{{\rm a.s.}}}
\newcommand{\toP}{\xrightarrow{\P}}
\newcommand{\tod}{\xrightarrow{\mathrm{d}}}
\newcommand{\iid}{\mathrm{i.i.d.}}
\newcommand{\T}{\mathrm{T}}
\newcommand{\L}{\mathcal{L}}
\newcommand{\dd#1#2}{\frac{\mathrm{d}#1}{\mathrm{d}#2}}
\newcommand{\a}{\alpha}
\newcommand{\b}{\beta}
\newcommand{\t}{\mathrm{t}}
\newcommand{\RR}{\mathbb{R}}
\newcommand{\d}{\,\mathrm{d}}
\newcommand{\U}{\mathrm{U}}
\newcommand{\thb}{\boldsymbol{\theta}}
\newcommand{\I}{\mathrm{I}}
\newcommand{\II}{\mathrm{II}}
\newcommand{\ein}{\mathbf{1}}
\newcommand{\pv}{p\text{-value}}
\newcommand{\MLE}{\mathrm{MLE}}
\newcommand{\indep}{\perp\!\!\!\perp}
\newcommand{\xib}{\boldsymbol{\xi}}
\newcommand{\Pscr}{\mathscr{P}}
\newcommand{\m}{\mathsf{m}}
\newcommand{\cdf}{\mathrm{cdf}}


```{r setup, include=FALSE}
knitr::opts_chunk$set(echo = TRUE)
```

```{r, include=FALSE}
require(bbmle)
```

```{r, include=FALSE}
require(emdbook)
set.seed(1001)
x1 <- rbetabinom(n=1000, prob=0.1, size=50, theta=10)
mllk <- function(prob, size, theta) {
  -sum(dbetabinom(x1, prob, size, theta, log=TRUE))
}
m0 <- mle2(mllk, start=list(prob=0.2, theta=9), data=list(size=50))
## requires log=TRUE, x as the first argument:
# m0f <- mle2(x1~dbetabinom(prob, size=50, theta),
#             start=list(prob=0.2, theta=9), data=data.frame(x1))  
# m0cf <- mle2(x1~dbetabinom(prob=plogis(lprob), size=50, theta=exp(ltheta)),
#              start=list(lprob=0, ltheta=2), data=data.frame(x1))
summary(m0)
p0 <- profile(m0)
confint(p0)
par(mfrow=c(1, 2))
plot(p0, plot.confstr=TRUE)  # sqrt(deviance difference == 2 * mllk - best fit)
```

```{r, eval=FALSE, include=FALSE}
set.seed(1)   # wouldn't converge without lower bound on sigma
xx <- rnorm(100, 3, 2)
hist(xx)
mllk.norm <- function(mu, sigma, x) {
  # sigma <- exp(sigma)
  -sum(dnorm(x, mu, sigma, log=TRUE))
}
m.norm <- mle2(mllk.norm,
               start=list(mu=0, sigma=1),
               data=list(x=xx),
               method='L-BFGS-B',
               lower=c(sigma=0))
summary(m.norm)
r <- profile(m.norm)
confint(r)
plot(r)
```

# Интервальное цензурирование 1-го типа

$\xi\sim\Gamma(k,\theta)$, $\tau\sim\mathcal{P}$, $\xi\indep\tau$,
$\delta=\mathbf{1}_{\left\{ \xi<\tau\right\} }$, $\eta=(\tau,\delta)$.

Исследовать зависимость ширины доверительного интервала для оценок параметров от объема выборки.

Пусть $\xi \sim \mathrm{Gamma}(3,1)$ и $\tau \sim \mathrm{N}(2, 1)$.

## Выбор плотности для $\xi$ и $\tau$.

```{r}
f <- function(x) dnorm(x, 2, 1)
g <- function(x) dgamma(x, 3, 1)

curve(f, from=-2, to=10)
curve(g, from=-2, to=10, add=TRUE, col='red')
legend("topright", legend = c("N(2, 1)", 'Gamma(3, 1)'), bty = "n",
       col = c('black', "red"), lty = c(1))
```


```{r, fig.width=10, fig.height=10, include=FALSE}
par(mfrow=c(4, 4))
for (th in 1:2) {
  for (k in 1:4) {
    k <- 2*k - 1
    plot(function(x) dgamma(x, k, th), 0, 10,
         main=paste("k =", k, ", theta =", th))
  }
}
for (k in 1:2) {
  for (th in 1:4) {
    th <- 2*th- 1
    plot(function(x) dgamma(x, k, th), 0, 10,
         main=paste("k =", k, ", theta =", th))
  }
}
par(mfrow=c(1,1))
```

```{r}
set.seed(1)
```

## Моделирование $\eta=(\tau,\delta)$

```{r}
xi.rvs <- rgamma
xi.cdf <- pgamma
mean.0 <- 2
sd.0 <- 1
shape.0 <- 3
rate.0 <- 1
tau.rvs <- function(n) rnorm(n, mean.0, sd.0)
tau.pdf <- function(x) dnorm(x, mean.0, sd.0)

eta.rvs <- function(n, shape, rate, tau.rvs) {
  tt <- tau.rvs(n)
  xx <- xi.rvs(n, shape, rate)
  dd <- as.numeric(xx < tt)
  cbind(tt, dd)
}

X <- eta.rvs(1000, shape.0, rate.0, tau.rvs)
head(X)
```

## Совместная плотность

\[
p_{(\tau,\delta)}(t,d)=p_{\delta\mid\tau}(d\mid t)\underbrace{p_{\tau}(t)}_{\mathrm{pdf}_{\tau}(t)}.
\]
 Пусть $d=0$, тогда $d=\mathbf{1}_{\left\{ \xi<\tau\right\} }=0\iff\xi>\tau$
и 
\[
p_{\delta\mid\tau}(0\mid t)=\P(\xi>\tau\mid\tau=t)=\P(\xi>t)=1-\P(\xi<t)=1-\mathrm{pdf}_{\xi}(t).
\]
Аналогично, $d=1$, тогда $d=\mathbf{1}_{\left\{ \xi<\tau\right\} }=1\iff\xi<\tau$
и 
\[
p_{\delta\mid\tau}(1\mid t)=\P(\xi<\tau\mid\tau=t)=\P(\xi<t)=\mathrm{pdf}_{\xi}(t).
\]
Наконец, 
\[
p_{(\tau,\delta)}(t,d)=\left(1-\mathrm{pdf}_{\xi}(t)\right) p_{\tau}(t)\mathbf{1}_{\left\{ 0\right\} }(d)+\mathrm{pdf}_{\xi}(t) p_{\tau}(t)\mathbf{1}_{\left\{ 1\right\} }(d).
\]


Чтобы избавиться от плотности $p_{\tau}$ в выражении для совместной
плотности, формально, перепишем последнюю как производную Радона--Никодима
относительно меры $\Pcal$ --- распределения $\tau$. Пусть $\Q$
--- совместное распределение $(\tau,\delta)$; $\Pcal\prec\lambda,\ \Q\prec\lambda$,
т.е. $\d\Q=p_{\tau,\delta}\d\lambda$, $\d\Pcal=p_{\tau}\d\lambda$,
значит существует производная Радона--Никодима $\d\Q / \d\Pcal$ и 
\[
\Q(A)=\int_{A}\d\Q=\int_{A}\frac{\d\Q}{\d\Pcal}\d\Pcal=\int_{A}\frac{p_{\tau,\delta}}{p_{\tau}}\d\Pcal=\int_{A}p_{\tau\mid\delta}\d\Pcal
\]
 с другой стороны, 
\[
\Q(A)=\int_{A}\d\Q=\int_{A}p_{\tau,\delta}\d\lambda.
\]
Поэтому 
$$\begin{eqnarray*}
\cdf_{(\tau,\delta)}(t_{0},d_{0}) & = & \int_{-\infty}^{t_{0}}\left(p_{\tau,\delta}(t,0)\ein_{\left\{ 0\right\} }(d_{0})+p_{\tau,\delta}(t,1)\ein_{\left\{ 1\right\} }(d_{0})\right)\,\lambda(\mathrm{d}t)\\
 & = & \int_{-\infty}^{t_{0}}\left(p_{\delta\mid\tau}(0\mid t)p_{\tau}(t)\ein_{\left\{ 0\right\} }(d_{0})+p_{\delta\mid\tau}(1\mid t)p_{\tau}(t)\ein_{\left\{ 1\right\} }(d_{0})\right)\,\lambda(\mathrm{d}t)\\
 & = & \int_{-\infty}^{t_{0}}\left(p_{\delta\mid\tau}(0\mid t)\ein_{\left\{ 0\right\} }(d_{0})+p_{\delta\mid\tau}(1\mid t)\ein_{\left\{ 1\right\} }(d_{0})\right)\,\Pcal(\mathrm{d}t).
\end{eqnarray*}$$


Неформально, нужно поделить $p_{\tau,\delta}$ на $p_{\tau}$, потому
что функция правдоподобия записывается для оценки параметров $\Gamma(k,\th)$,
а $\tau$ от этих параметров не зависит, значит $p_{\tau}$ на точку
максимума ФП не влияет.

```{r}
eta.pdf <- function(X, shape, rate) {
  # g <- tau.pdf(X[,1])
  F <- xi.cdf(X[,1], shape, rate)
  # g * (1 - F) * (1 - X[,2]) + g * F * X[,2]
  (1 - F) * (1 - X[,2]) + F * X[,2]
}
```

## Оценка и построение доверительных интервалов

Оценим параметры $k, \theta$ распределения $\xi$.  Для модельных данных $k_0 = 3$, $\theta_0 = 1$

```{r}
mllk <- function(shape, rate, X) {
  -sum(log(eta.pdf(X, shape, rate)))
}

# eps <-.Machine$double.eps * 1e10
eps <- 10^-5

m <- mle2(mllk,
          start = list(shape=eps, rate=eps),
          data=list(X=X),
          method='L-BFGS-B',
          lower=c(shape=eps, rate=eps))

summary(m)
r <- profile(m)
confint(r)
plot(r)
```

<!-- Означает ли если $z$ --- signed square-root of the deviance difference from the minimum, то что такое z-value? Pr(z)? -->

<!-- Что значат большие интервалы? (От чего зависит ширина) -->

<!-- Кривые линии профиля означают недостаточную выборку? -->

<!-- Значат ли кривые линия профиля, что невозможно точно построить доверительный интервал? -->

<!-- Где можно больше почитать про профили? -->

<!-- В сравнении с д.и. по Гессиану and the like из Zucchini -->

## Исследование зависимости ширины доверительного интервала для оценок параметров от объема выборки

Построим график зависимости ширины доверительного интервала от объема выборки

```{r, fig.height=10}
set.seed(2)
# nn <- cumprod(rep(10, 4))
nn <- c(100, 500, 1000, 2000, 5000, 10000, 20000, 30000)
# nn <- seq(1e2, 1e5, length.out=10)
par(mfrow=c(3, 2))
CI <- matrix(0, length(nn), 2)
for (i in 1:length(nn)) {
  X <- eta.rvs(nn[i], shape.0, rate.0, tau.rvs)
  m <- mle2(mllk,
            start = list(shape=eps, rate=1),
            data=list(X=X),
            method='L-BFGS-B',
            lower=c(shape=eps, rate=eps))
  r <- profile(m)
  CI[i,] <- confint(r)[,2] - confint(r)[,1]
  if (nn[i] %in% c(100, 1000, 10000)) {
    plot(r)
  }
}
```

```{r, fig.width=10}
par(mfrow=c(1, 2))
matplot(nn, CI, type='b', pch=c(1,2), col=c('blue'))
matplot(log(nn), log(CI), type='b', pch=c(1,2), col=c('blue'))
par(mfrow=c(1,1))
```

Получилась прямая $$\log(f(n))=a\log(n)+b,$$ откуда $$f(n)=n^{a}\exp(b).$$  Оценив параметры $a$, $b$ по данным, получим (например, для параметра $k$):

```{r}
plot(log(nn), log(CI[,1]), type='b', col='blue')
linreg <- lsfit(log(nn), log(CI[,1]))
abline(linreg, col='red')
linreg$coefficients
```

Таким образом, $a = -0.5$, $b = 3.9$.  Значит, ширина доверительного интервала зависит обратно пропорционально от квадратного корня объема выборки.

```{r}
plot(nn, CI[,1], type='b', col='blue', ylim=c(0, max(CI[,1])))
par(new=TRUE)
plot(nn, 1/sqrt(nn) * exp(3.9), type='b', col='red', ylim=c(0, max(CI[,1])), axes=FALSE, ylab='', xlab='')
```
